【裁判字號】    92,勞小上,8
【裁判日期】    921107
【裁判案由】    給付資遣費
【裁判全文】
臺灣臺中地方法院民事判決  九十二年度勞小上字第八號
    上  訴  人  現代管家公寓大廈管理維護股份有限公司
    代  表  人  黃正德
    訴訟代理人  宋家萬
    被上訴人    甲○○
右當事人間請求給付資遣費事件，上訴人對於中華民國九十二年四月二十三日本院臺
中簡易庭九十二年度中勞小字第一五號小額民事判決提起上訴，經於民國九十二年十
月廿四日言詞辯論終結、本院合議庭判決如左：
    主      文
上訴駁回。
第二審訴訟費用新臺幣壹仟貳佰伍拾伍元由上訴人負擔。
    事      實
甲、上訴人方面：
  一、聲明：原判決廢棄，被上訴人在第一審之訴駁回。
  二、陳述：除與原審判決書所載相同者茲予引用外，補稱：本件原審判令上訴人應
      給付被上訴人資遣費，係以卷附離職證明書為據，惟查，該份離職證明書為被
      上訴人書寫後交付上訴人公司員工，上訴人公司員工不察，率予蓋章，然上訴
      人並無資遣被上訴人之意，自不能僅據該份離職證明書之記載，即認其為兩造
      間之僱傭契約終止之原因。另依被上訴人於起訴前向臺中市政府所提出之勞資
      爭議案件申訴書及協調會紀錄內容觀之，被上訴人係因不願接受上訴人所為自
      九十一年十二月六日起將其職務由「總幹事」調整為「管理員」之職務調動，
      始拒不到職，上訴人乃於九十一年十二月九日將被上訴人免職，並於同年十二
      月十五日公告，兩造間之僱傭契約並非因上訴人資遣被上訴人而終止。原審依
      上開離職證明書所記載離職原因為勞動基準法第十一條第五款（勞工對於所擔
      任之工作確不能勝任）為由，而判令上訴人給付資遣費，自有違論理法則而屬
      判決違背法令。另依離職證明書所記載離職日期為九十一年十二月九日，原審
      認定為九十一年十二月六日，亦非正確。且原審未行使闡明權，致上訴人因不
      諳訴訟程序，乃未於原審中提出上開被上訴人於起訴前向臺中市政府所提出之
      勞資爭議案件申訴書及協調會紀錄供為證據，致為錯誤之事實認定，上訴人自
      得於上訴程序中補提上開被上訴人於起訴前向臺中市政府所提出之勞資爭議案
      件申訴書及協調會紀錄，資供為證等語。
  三、證據：除援用原審之立證方法外，另提出免職通告、勞資爭議案件申訴書及協
      調會紀錄各一份為證（均為影本）。
乙、被上訴人方面：
  一、聲明：上訴駁回。
  二、陳述：除與原審判決書所載相同者茲予引用外，補稱：上訴人於九十一年十二
      月間，從未向被上訴人表示被上訴人有曠職而遭免職一事，直至九十二年二月
      二十號召開協調會時，上訴人始為此項表示，但於原審審理中上訴人均未提及
      免職一事，且本件係因上訴人以被上訴人不適任「總幹事」為由，要求被上訴
      人離職，因被上訴人不同意，上訴人始改要求被上訴人調任「晚班管理員」，
      因勞動條件明顯不利於被上訴人，被上訴人乃不同意。上訴人既認被上訴人不
      適任原有之工作，要求被上訴人離職，復未能提供符合原約定之勞動條件之其
      他工作予被上訴人，則上訴人自應發給被上訴人資遣費。另被上訴人自九十一
      年十一月六日即與接任者辦理交接，同年十一月七日繼辦交接、同年十一月八
      日為週日，俟交接完畢後，上訴人始於同年十一月九日發給被上訴人離職證明
      書，惟上訴人要求被上訴人離職日期為同年十一月六日等語。
  三、證據：除援用原審之立證方法外，另提出移交清冊節本影本一份為證。
    理      由
一、本件被上訴人於原審起訴主張：伊自八十九年五月二日起受僱於上訴人公司擔任
    社區總幹事一職，月薪為新臺幣（下同）貳萬陸仟元，上訴人嗣於九十一年十二
    月六日以被上訴人對於所擔任之社區總幹事工作不能勝任為由，而終止與原告間
    之勞動契約，並交付被上訴人離職證明書，然卻拒不給付被上訴人資遣費，經向
    臺中市政府申請勞資爭議協調，亦未獲成立，爰訴請上訴人給付按二年七個月年
    資及平均工資貳萬陸仟元計算之資遣費陸萬柒仟壹佰陸拾陸元及自起訴狀繕本送
    達翌日（即九十二年三月二十五日）起至清償日止，按週年利率百分之五計算之
    利息等語。
二、上訴人於原審中對被上訴人所主張前受僱於上訴人，離職前十一個月每月薪資為
    貳萬陸仟元等事實，並不爭執，惟以：卷附離職證明書係被上訴人所書立後交付
    上訴人用印，供為請領失業給付之用，上訴人並無資遣被上訴人之意，被上訴人
    請求上訴人給付資遣費，並無理由等語置辯。另於上訴程序中另提出免職通告、
    勞資爭議案件申訴書及協調會紀錄各一份（均為影本），並以：依被上訴人於起
    訴前向臺中市政府所提出之勞資爭議案件申訴書及協調會紀錄內容觀之，被上訴
    人係因不願接受上訴人所為自九十一年十二月六日起將其職務由「總幹事」調整
    為「管理員」之職務調動，而拒不到職，嗣遭上訴人於九十一年十二月九日免職
    ，並於同年十二月十五日公告，兩造間之僱傭契約並非因上訴人資遣被上訴人而
    終止，原審僅依錯誤之離職證明書所記載離職原因為勞動基準法第十一條第五款
    （勞工對於所擔任之工作確不能勝任）為由，而判令上訴人給付資遣費，自有違
    論理法則，而屬判決違背法令。且依離職證明書所記載離職日期為九十一年十二
    月九日，原審認定為九十一年十二月六日，亦非正確；另原審未行使闡明權，致
    上訴人因不諳訴訟程序，乃未於原審中提出上開被上訴人於起訴前向臺中市政府
    所提出之勞資爭議案件申訴書及協調會紀錄供為證據，致為錯誤之事實認定，上
    訴人自得於上訴程序中補提上開被上訴人於起訴前向臺中市政府所提出之勞資爭
    議案件申訴書及協調會紀錄資供為證等語，資為抗辯。
三、按民事訴訟法第一百九十九條固規定：「審判長應注意令當事人『就訴訟關係之
    事實及法律』為適當完全之辯論‧審判長應向當事人發問或曉諭，令其為事實上
    及法律上陳述、聲明證據或為其他必要之聲明及陳述；其所聲明或陳述有不明瞭
    或不完足者、應令其敘明或補充之。陪席法官告明審判長後，得向當事人發問或
    曉諭。」，惟民事訴訟採辯論主義，且依同法第一百九十四條規定，當事人應依
    第二編第一章第三節之規定，聲明所用之證據。當事人握有何項證據可供為法院
    認定事實之依據，本由當事人自行決定，法院如認無同法第二百八十八條第一項
    所定不能依當事人聲明之證據而得心證，為發現真實認為必要時，得依職權調查
    證據之情形時，法院未依職權調查證據，究不生違背法令問題。
四、次按，勞工對於所擔任之工作確不能勝任時，雇主得預告勞工終止勞動契約，勞
    動基準法第十一條第五款定有明文；另雇主依同法第十一條規定終止勞動契約者
    ，應依左列規定發給勞工資遣費：一、在同一雇主之事業單位繼續工作，每滿一
    年發給相當於一個月平均工資之資遣費。二、依前款計算之剩餘月數，或工作未
    滿一年者，以比例計給之。未滿一個月者以一個月計，勞動基準法第十七條亦有
    明文。經查，本件被上訴人所主張上訴人以被上訴人不能勝任工作為由而終止兩
    造間之勞動契約一節，業據其提出由上訴人公司所出具交付被上訴人之離職證明
    書一份為證，觀之上開離職證明書上所勾選被上訴人離職原因為「勞動基準法第
    十一條第五款」，是被上訴人主張其係遭上訴人以不能勝任工作為由終止勞動契
    約，自非無據。至上訴人雖抗辯卷附離職證明書之離職原因為被上訴人自行書寫
    ，上訴人公司員工不察而誤蓋公司印文云云，然查：該紙離職證明書所蓋用之上
    訴人公司及負責人印文各一枚，均屬真正之印文，此為上訴人所不否認，另其內
    容所載與上訴人所陳述「被上訴人奉派擔任社區總幹事時，履遭社區反應工作不
    力」一語相符，是卷附離職證明書縱如上訴人所稱係被上訴人所出具，然既經上
    訴人用印蓋章確認後方始交付被上訴人，上訴人自應受該離職證明書所載內容之
    拘束，而不容事後任意推翻。原審據以判認兩造間之勞動契約因上訴人依勞動基
    準法第十一條第五款所定勞工對於所擔任之工作確不能勝任為由告終止一節，認
    事用法並無不當。至上訴人雖於上訴程序中另提出被上訴人於起訴前向臺中市政
    府所提出之勞資爭議案件申訴書及協調會紀錄供為證據，並主張係因被上訴人不
    服調職且曠職三日因遭免職云云。惟按，工作場所及從事之工作有關事項，應於
    勞動契約內訂定之，勞動基準法施行細則第七條第一款有所規定。故資方如因業
    務需要或其他因素而須變動勞方之工作場所或所從事之工作項目等事項時，除依
    勞動契約原有約定，從其約定外，應得勞方之同意始得為之。本件上訴人自承因
    認被上訴人不適任「社區總幹事」一職，乃將被上訴人由「社區總幹事」一職降
    調為「夜班管理員」。而「夜班管理員」一職所從事之工作項目及薪資待遇等事
    項，明顯不如「社區總幹事」一職，則上訴人所為此部分職務調動，既未獲被上
    訴人同意，且上訴人於上訴程序中所提出之「通告」一份，並未記載日期，上訴
    人復自承該份免職通告係於九十一年十二月十五日始於公司內部公告，且未通知
    被上訴人，其公告日期復晚於卷附離職證明書所載之出具日期，自不生合法調動
    及免職之效力，是上訴人此部分主張，亦非有據。
五、綜上所述，本件上訴人既於九十一年十二月六日以被上訴人不適任社區總幹事一
    職為由，要求被上訴人辦理職務移交，並於交接完畢後出具勾選被上訴人離職原
    因為「勞動基準法第十一條第五款」之離職證明書予被上訴人收執，原審乃依被
    上訴人二年七個月工作年資及月平均工資貳萬陸仟元之標準，判決上訴人應給付
    被上訴人資遣費陸萬柒仟壹佰陸拾陸元，及自起訴狀繕本送達翌日（即九十二年
    三月二十五日）起至清償日止，按週年利率百分之五計算之利息，並依職權宣告
    假執行，於法並無不合。上訴意旨指摘原判決不當，求予廢棄改判，為無理由，
    應予駁回。
六、本件事證已臻明確，兩造其餘攻擊防禦方法與舉證，核與判決結果無影響，爰不
    逐一論述，附此敘明。
七、據上論結，本件上訴為無理由，依民事訴訟法第四百三十六條之三十二第一項、
    第二項、第四百四十九條第一項、第七十八條、第四百三十六條之十九第一項，
    判決如主文。
中      華      民      國    九十二    年     十一     月      七      日
                                  臺灣臺中地方法院勞工法庭
~B審判長法官  張瑞蘭
~B法      官  許石慶
~B法      官  林宗成
右正本證明與原本無異
不得上訴
中      華      民      國    九十二    年     十一     月      七      日
~B法院書記官


司法院資訊處製作；財團法人民間司法改革基金會備份。
